【裁判字號】    99,勞訴,4
【裁判日期】    991217
【裁判案由】    損害賠償
【裁判全文】
臺灣花蓮地方法院民事判決
原      告  許秀良
訴訟代理人  林武順律師
被      告  東輝礦業開發有限公司
法定代理人  戴聞漢
訴訟代理人  曾泰源律師
上列當事人間請求損害賠償事件，本院於民國99年12月1 日言詞
辯論終結，判決如下：
    主      文
被告應給付原告新台幣捌拾壹萬柒仟肆佰玖拾元，及自民國九十
九年六月六日起至清償日止，按週年利率百分之五計算之利息。
訴訟費用除減縮部分外由被告負擔。
本判決於原告以新台幣貳拾柒萬元供擔保後，得假執行；但被告
如以捌拾貳萬元為原告預供擔保，得免為假執行。
    事實及理由
一、按訴狀送達後，原告不得將原訴變更或追加他訴；但擴張或
    減縮應受判決事項之聲明者，不在此限；民事訴訟法第 255
    條第1項第3款訂有明文。本件原告起訴主張被告應給付原告
    新臺幣（下同）971,958 元及其法定遲延利息，繼於民國99
    年12月1 日本院言詞辯論期日聲明減縮並更正為被告應給付
    原告817,490元及其法定遲延利息，核屬民事訴訟法第255條
    第1項第3款所謂減縮應受判決事項之聲明，依前揭之說明，
    應予准許。
二、原告主張：原告自94年10月31日前，即任職於被告公司，迄
    至98年9月1日止，因勞工保險投保薪資為新台幣（下同）25
    ,200元，而於98年10月28日領取勞工保險老年給付1,117,36
    8元（折計為44.34個月之投保薪資）。惟原告於申請老年給
    付前三年平均薪資實際上超過43,900元，依勞工保險條例第
    14條及勞工保險條例施行細則第27條規定，應以43,900元申
    報月投保薪資，惟被告將原告之投保薪資以多報少，致令領
    得之保險給付減少829,158元，經扣除原告少繳之勞保費11,
    668元後，受有817,490元之損害，原告自得請求被告如數賠
    償。並聲明：(一)被告應給付原告817,490 元及法定遲延利
    息。(二)願供擔保，請准宣告假執行。被告則以：原告於93
    年3 月至被告公司工作，其後被告為原告辦理勞、健保時，
    原告選擇自行負擔勞保、健保費用之薪資方案。而原告為減
    輕保費負擔，與被告約定僅以25,200元為投保薪資，並自願
    簽立同意書。故本件原告勞保老年給付之差額損失，係原告
    要求短報投保薪資所致，不可歸責被告。退步言，如認可歸
    責被告，原告之行為亦與有過失，應減輕被告之賠償責任云
    云，資為抗辯。並聲明：(一)原告之訴駁回。(二)願供擔保
    ，請准免為假執行。
三、原告主張其申請勞保老年給付前三年，任職於被告公司，平
    均工資超過43,900元，惟被告僅以25,200元為原告投保勞工
    保險，致原告其後申請勞保老年給付時，受有817,490 元之
    差額損害等事實，業據原告提出勞保投保資料表、薪資證明
    等物為證，並為被告所不爭執，自堪信為真實。是本件之爭
    點在於原告所受之損害應否由被告負責賠償？原告本身是否
    與有過失而應減輕被告之賠償責任？
四、本院之判斷：
(一)按勞工保險之月投保薪資，依勞工保險條例第14條第1 項規
    定，係由投保單位(雇主)按被保險人之月薪資總額，依投保
    薪資分級表之規定，向保險人申報之薪資。又投保單位違背
    本條例規定，將投保薪資金額以多報少或以少報多者，自事
    實發生之日起按其短報或多報之保險費金額，處以二倍罰鍰
    ，並追繳其溢領給付金額。勞工因此所受損失應由投保單位
    賠償之，同條例第72條第2 項亦定有明文。查本件原告之勞
    保月投保薪資應為43,900元，此為兩造所不爭執。是被告僅
    以25,200元為月投保薪資為原告投保，顯有違勞工保險條例
    第14條第1 項規定，而有以多報少之情形。依諸上引同條例
    第72條第2 項之規定，被告就原告所受勞保老年給付短少之
    817,490 元，即應負損害賠償責任，至為灼然。被告辯稱其
    不可歸責云云，於法不合，尚非可採。
(二)次按過失相抵，係指損害之發生或擴大，被害人與有過失而
    言。亦即被害人之過失行為與加害人之加害行為共同成立同
    一損害，或加害行為之損害發生後，因被害人之過失行為，
    致其損害擴大，是必被害人有過失，方有過失相抵原則之適
    用，最高法院86年度台上字第341 號判決可資參照。查上述
    勞工保險條例之規定，其目的在於保障勞工之權益，故被告
    為其勞工即本件原告投保勞工保險時，即有據實申報月投保
    薪資之法定義務，毋庸經原告之同意，其理甚明。被告雖抗
    辯原告簽立同意書同意投保薪資以多報少而與有過失等語。
    惟按勞工保險旨在保障勞工生活，促進社會安全，其性質係
    屬強制保險，參加與否及應投保薪資非取決於受僱人之意願
    ，縱受僱人不願參加或同意減少投保薪資，僱主仍有為其據
    實投保之法定義務，本不能以勞工簽具同意書而規避之。是
    本件原告縱有簽立上開同意書，因該同意書內容違反勞工保
    險條例之強制規定，亦應歸於無效。又原告簽立同意書之行
    為既為無效之法律行為，即應視為不成立，自無過失與否之
    可言，揆諸上引最高法院判決意旨，本件當無過失相抵原則
    之適用。故被告抗辯原告與有過失，應減輕被告之賠償金額
    云云，亦乏依據，同非足採。
五、綜上所述，本件原告主張依勞工保險條例之規定，請求被告
    給付原告817,490元，及自起訴狀繕本送達日起，即99年6月
    6日起至清償日止，按年息5﹪計算之利息，為有理由，應予
    准許。
六、兩造均陳明願供擔保，分別聲請宣告假執行及免為假執行，
    核無不合，爰酌定相當之擔保金額分別准許之。
七、本件事證已臻明確，兩造其餘攻防方法，核與判決結果不生
    影響，爰不一一論述，附此敘明。
八、訴訟費用裁判之依據：民事訴訟法第78條。
中    華    民    國    99    年    12    月    17    日
                            臺灣花蓮地方法院民事庭
                              法      官    陳鈺林
上列為正本係照原本作成。
如不服本判決，應於送達後20日內，向本院提出上訴狀並表明上
訴理由，如於本判決宣示後送達前提起上訴者，應於判決送達後
10日內補提上訴理由書（須按他造當事人之人數附繕本）。
中    華    民    國    99    年    12    月    17    日
                              法院書記官    許志豪

司法院資訊處製作；財團法人民間司法改革基金會備份。
